臺灣高等法院刑事判決　　　　　　　　96年度交上訴字第48號
上　訴　人　丁○○
即　被　告
上列上訴人因過失致死案件，不服臺灣板橋地方法院95年度交訴
字第94號，中華民國96年1月29日第一審判決（起訴案號：臺灣
板橋地方法院檢察署95年度偵字第8796號、8992號），提起上訴
，本院判決如下：
    主  文
上訴駁回。
丁○○緩刑貳年。
    事  實
一、丁○○受僱展欣有限公司擔任送貨員，以駕駛自用小貨車為
    業務，為從事業務之人。民國（下同）95年3月4日下午17時
    20分許，丁○○駕CD8823號自用小貨車送貨返公司途中，沿
    福和橋由臺北往永和方向行駛，福和橋永和端分別設有汽車
    與機車專用道，二車道復以水泥緣石隔開，直行時均開放直
    行箭頭燈，其餘燈號關閉，右轉時，均開放右轉箭頭燈，其
    餘燈號關閉，7時至23時禁止貨車右轉，丁○○駕駛自用小
    貨車行經上開路段，應注意應遵守道路交通標誌、標線、號
    誌之指示，轉彎車並應讓直行車先行，且依當時天候晴、柏
    油路面乾燥無缺陷無障礙物，且視距良好、燈光號誌運作正
    常等情形，亦無不能注意情事，於沿汽車專用車道直行下福
    和橋時，疏未注意該時段禁止貨車右轉，且右轉路燈亦尚未
    亮起，違反標誌、號誌指示，欲右轉進入台北縣永和市○○
    路。適有莊衍饒騎乘HG8410號重型機車（起訴書誤載車號為
    HCG410號，應予更正），沿福和橋機車專用道沿台北往永和
    方向直行至下橋處，正欲穿越福和橋與永亨路之交岔口時，
    而撞擊至丁○○所駕駛自用小貨車右前側門，莊衍饒因遭自
    用小貨車撞擊輾拖，造成前後腹腔內出血，經送醫急救仍因
    低血容性休克，該日晚間18時許死亡。而丁○○之車輛因撞
    擊失控滑行至該路口設在永亨路西往東方向之機車停等區，
    而與當時正在停等紅燈之戊○○、庚○○、張鈞木、甲○○
    、洪鳳汝、己○○、林婉琳、張宏達所騎乘之機車發生擦撞
    ，致戊○○受有下肢挫傷；甲○○受有右手、兩膝及腰部擦
    傷；庚○○受有胸壁挫傷、右手擦傷、右小腿及踝擦傷；洪
    鳳汝受有頭部外傷併臉部擦傷、右前臂、左膝擦挫傷；己○○受有小腿挫傷、髖部、大腿、小腿及踝部表淺損傷；林婉
    琳受有臉部撕裂傷、右下肢擦傷；張宏達受有臉部及口腔黏
    膜撕裂傷、左腳踝閉鎖性骨折等傷害（上開傷害部分均經撤
    回告訴）。丁○○於肇事後，向前來處理警員自首犯罪，接
    受裁判。
二、案經莊衍饒之兄丙○○訴由臺北縣政府警察局永和分局報告
    臺灣板橋地方法院檢察署檢察官偵查起訴。
    理  由
一、上訴人即被告丁○○於警詢、偵查及原審、本院坦承上揭事
    實，且查：
(一)、本件認定事實所引用之本件卷內所有卷證資料（包含人證與
    文書證據、物證等證據），並無證據證明係公務員違背法定
    程序所取得，又本件被告以外之人即被害人戊○○、庚○○
　　、甲○○、己○○、張鈞墓、洪鳳汝、張宏達、林婉琳於審
  　判外之陳述，亦無刑事訴訟法第159條之1至之3所規定之不
    得作為證據之情形，且卷內之文書證據，亦無刑事訴訟法第
    159條之4之顯有不可信之情況與不得作為證據之情形，則依
    刑事訴訟法第159條至159條之5之規定，本件認定事實所引
    用之本件卷證所有證據（包含人證與文書證據、物證等證據
    ），均認為有證據能力，合先敘明。
(二)、被告坦承之詞核與證人即被害人戊○○、庚○○、甲○○、
    己○○、張鈞墓、洪鳳汝、張宏達、林婉琳於警詢、偵查陳
    述相符。而被害人莊衍饒因本件車禍受有前後腹腔內出血，
    因低血容性休克而死亡等情，亦經臺灣板橋地方法院檢察署
    檢察官督同法醫師相驗無訛，有相驗屍體證明書、驗斷書、
    勘驗筆錄在卷可憑（相字第331號偵卷第44至52頁）。
(三)、案發當時天候晴、柏油路面乾燥無缺陷亦無障礙物，且視距
    良好、燈光號誌運作正常，有道路交通事故調查報告表、現
    場圖、現場照片等附卷可佐（第8796號偵卷第50至105頁）
    。被告考領有駕駛執照，受僱於展新有限公司負責載送貨物
    ，為從事業務之人，此業經被告於警詢陳明。按駕駛人駕駛
    汽車，應遵守道路交通標誌、標線、號誌之指示，道路交通
    安全規則第90條定有明文。被告於上開時地駕駛自用小貨車
    行經設有標誌之路口，應注意及此，且當時天候晴、柏油路
    面乾燥無缺陷無障礙物，且視距良好、燈光號誌運作正常，
    已如前述，亦無使被告不能注意之情事，詎被告疏未注意禁
    止右轉之標誌指示，貿然違規右轉，其就本案有過失至明。
    而被害人莊衍饒確因本件車禍死亡，是被告之過失犯行與被
    害人之死亡間，有相當因果關係。
(四)、綜上，被告所為自白與事實相符，自得採為認定之依據，本
    件事證明確，被告犯行堪以認定。
二、論罪科刑部分：
(一)、有關本案之新舊法比較：被告行為後，刑法及刑法施行法業
    於94年2月2日經總統以華總一義字第09400014901號令修正
    公布，並於95年7月1日施行（下稱「新刑法」，修正前刑法
    下稱「舊刑法」），參酌最高法院95年5月23日刑事庭第8次
    會議決議結論，新刑法第2條第1項之規定，係規範行為後法
    律變更所生新舊法律比較適用之準據法，於新刑法施行後，
    應適用新刑法第2條第1項之規定，為「從舊從輕」之比較。
    且比較時，應就罪刑有關之共犯、未遂犯、連續犯、想像競
    合犯、牽連犯、結合犯以及累犯加重、自首減輕、暨其他法
    定加減原因與加減例等一切情形，綜其全部罪刑之結果，而
    為比較，再適用有利於行為人之法律處斷，以決定罪刑之適
    用。而易科罰金、易服勞役、緩刑、保安處分之宣告，則涉
    及裁量權之行使，須於裁量權行使時，方有比較適用問題，
    此部分得予割裂適用。
１、被告所犯業務過失致死罪之罰金刑部分，修正前刑法第33條
    第5款規定：「罰金：一元（銀元）以上」，修正後刑法第
    33條第5款則規定：「罰金：新臺幣一千元以上，以百元計
    算之」。是新刑法第33條第5款所定罰金刑最低數額，較之
    舊刑法提高，自以舊刑法第33條第5款規定有利於被告。另
    按刑法施行法第1-1條規定：94年1月7日刑法修正施行後，
    刑法分則編所定罰金之貨幣單位為新臺幣；94年1月7日刑法
    修正時，刑法分則編未修正之條文定有罰金者，自94年1月7
    日刑法修正施行後，就其所定數額提高為三十倍；但72年6
    月26日至94年1月7日新增或修正之條文，就其所定數額提高
    為三倍。本件刑法第276條第2項之罪，係自94年1月7日刑法
    修正時，未曾修正之條文，其罰金本刑依法提高（新台幣）
    三十倍。
２、舊刑法第62條前段原規定：「對於未發覺之罪自首而受裁判
    者，減輕其刑」，即修正前刑法關於自首之法律效果，係「
    必」減輕其刑；而新刑法第62條前段則規定：「對於未發覺
    之罪自首而受裁判者，得減輕其刑」。亦即新刑法關於自首
    之法律效果，已改為僅「得」減輕其刑。本件被告行為及自
    首之時間，均係於刑法修正施行前，自有比較新舊法之必要
    ，經比較新舊法結果，修正後之規定，並未較有利於被告。
３、綜上，經比較新舊刑法結果，應適用修正前第33條第5款、
    修正前第62條前段之規定為最有利於被告。
(二)、被告丁○○以駕駛自用小貨車為業，為從事駕駛業務之人，
    核被告所為，係犯刑法第276條第2項業務過失致人於死罪。
    被告於肇事後，向承辦警員自首犯罪，有道路交通事故肇事
    人自首情形紀錄表在卷可參（第8796號偵卷第112頁），其
    並接受法院裁判，應依修正前刑法第62條前段規定，減輕其
    刑。
(三)、原審認被告罪證明確，並適用刑事訴訟法第299條第1項前段
　　、刑法第276條第2項、修正後第2條第1項前段、修正前第62
  　條前段，刑法施行法第1條之1之規定，審酌被告並無前科，
    自領有駕駛執照以來，亦無其他過失傷害或致死之前案紀錄
    ，有被告全國前案紀錄表在卷可查，足見其素行良好，並考
    量其為從事駕駛自用小貨車為日常業務之人，對於道路交通
    之狀況應有高於一般駕駛之注意義務，竟因過失致被害人莊
    衍饒死亡等犯罪動機、目的、手段、所生危害程度，並斟酌
    被告迄未與被害人莊衍饒之家屬達成民事和解，然就本案犯
    行已坦承不諱之犯後態度等一切情狀，量處有期徒刑捌月。
　　並以公訴意旨另認被告涉犯業務過失傷害告訴人戊○○、庚○○、甲○○、己○○部分，業經上開告訴人於原審具狀撤
    回告訴，有撤回告訴狀四件附卷可查，而刑法第284條第2項
    之業務過失傷害罪，依刑法第287條規定，須告訴乃論，依
    刑事訴訟法第303條第3款之規定，本應為不受理判決，然公
    訴意旨認此部分與上述認定有罪部分有想像競合犯之裁判上
    一罪關係，爰不另為不受理之諭知。
(四)、經核原判決此部分認事用法並無不合，量刑之諭知亦屬妥適
    ，上訴人即被告上訴意旨雖稱要與被害人家屬和解，然其於
    案發迄原審審理期間仍未賠償被害人家屬，業據被害人家屬
    乙○○陳明，是被告以此指摘原判決不當，為無理由，應予
    駁回。被告行為後，刑法及刑法施行法業於94年2月2日經總
　　統以華總一義字第09400014901號令修正公布，並於95年7月
  　1日施行，參酌最高法院95年5月23日刑事庭第8次會議決議
    結論：「犯罪在新法施行前，新法施行後，緩刑之宣告，應
    適用新法第74條之規定」。查本件被告上訴後於本院審理程
    序，已經與被害人家屬乙○○和解，賠償被害人家屬，有和
    解契約書在卷可查，且查被告前未曾受有期徒刑以上刑之宣
    告，此有被告前案記錄表在卷可查，其因一時失慎致有上開
    犯行，經此刑之宣告後當知所惕勉自勵信無再犯之虞，且其
    賠償被害人家屬，亟需保持工作，以維持家計，足認本件之
    宣告刑以暫不執行為適當，爰併予依據修正後刑法第74條第
    1款規定，宣告緩刑貳年，以鼓勵向上，並期自新。
據上論斷，應依刑事訴訟法第368條，刑法第74條第1項第1款，
判決如主文。
本案經檢察官劉文水到庭執行職務。
中　　華　　民　　國　　96　　年　　4 　　月　　24　　日
　　　　　　　　　刑事第十二庭  審判長法　官   蔡永昌
　　　　　　　　　　　　　　　　　    法　官   陳榮和
　　　　　　　 　 　　　　　　　　　　法　官   施俊堯
以上正本證明與原本無異。
如不服本判決，應於收受送達後十日內向本院提出上訴書狀，其
未敘述上訴之理由者並得於提起上訴後十日內向本院補提理由書
（均須按他造當事人之人數附繕本）。
                                      書記官   孫佩琳
中　　華　　民　　國　　96　　年　　4 　　月　　24　　日
附錄：本案論罪科刑法條全文
中華民國刑法第276條
因過失致人於死者，處二年以下有期徒刑、拘役或二千元以下罰
金。
從事業務之人，因業務上之過失犯前項之罪者，處五年以下有期
徒刑或拘役，得併科三千元以下罰金。
